臺灣臺中地方法院刑事判決　　　　　　　94年度易字第1842號
公　訴　人　台灣台中地方法院檢察署檢察官
被　　　告　庚○○
　　　　　　　　　　潮門安檢所.
　　　　　　己○○
上　一　人
選任辯護人　甘龍強律師
被　　　告　丙○○
上列被告等因恐嚇取財案件，經檢察官提起公訴（94年度偵字第
3915號、94年度偵字第12960號），本院判決如下：
    主  文
庚○○共同意圖為自己不法之所有，以恐嚇使人將本人之物交付
，處有期徒刑陸月，如易科罰金，以參佰元折算壹日。
丙○○共同意圖為自己不法之所有，以恐嚇使人將本人之物交付
，處有期徒刑陸月，如易科罰金，以參佰元折算壹日。
己○○幫助意圖為自己不法之所有，以恐嚇使人將本人之物交付
，處有期徒刑參月，如易科罰金，以參佰元折算壹日。
庚○○、己○○被訴妨害公務部分無罪。
    事  實
一、庚○○因認其於民國九十四年一月十九日凌晨三時許，在台
    中市○○路某ＰＵＢ內所遺失之新台幣（下同）一萬元，係
    乙○○所拾獲，竟夥同丙○○及不知情之友人楊易羲基於為
    自己不法所有之犯意聯絡，於翌日（即同年月二十日）夜間
    九時許，至乙○○所經營之位於台中市○○區○○路二三四
    巷六號「夏木町服飾店」，先由庚○○質問乙○○要如何處
    理，並揚言由丙○○全權處理等語，因乙○○仍否認有拾獲
    上開一萬元，丙○○即以如果不付錢就要砸店並開槍等言語
    恐嚇乙○○，並要求乙○○賠償十萬元。惟因乙○○告知當
    天無法提出十萬元現款，丙○○接續以毆打乙○○及在場之
    丁○○之方式恐嚇，致乙○○受有兩邊臉頰及下巴挫傷之傷
    害，丁○○受有頭皮、臉部及頸部挫傷、擦傷、抓傷等傷害
    ，乙○○並因上開恐嚇言語及傷害行為而心生畏懼，同意交
    付七萬元，然因當日僅籌得五萬六千元，故先給付庚○○五
    萬六千元，並約定其餘一萬四千元於隔日交付。庚○○復於
    九十四年一月二十一日，接續前開恐嚇取財之犯意，與基於
    幫助恐嚇取財犯意之己○○，由己○○駕駛庚○○所借得之
    車號三Ｒ－六一八八號自小客車，搭載庚○○，於該日下午
    六時四十五分許，同至上址「夏木町服飾店」取餘款一萬四
    千元，嗣經乙○○報警，庚○○至現場後發覺情形有異，二
    人即駕車逃逸，始未得逞。
二、案經乙○○及丁○○訴由臺中市警察局第六分局報請暨由臺
    灣臺中地方法院檢察署檢察官自動檢舉後偵查起訴。
    理  由
壹、有罪部分：
一、訊據被告庚○○、丙○○對於上揭犯罪事實均坦承不諱，被
    告二人並互為證人具結作證，互核與證人即被害人乙○○、
    丁○○於警偵訊及本院指述及證述之情節相符，且有林新醫
    院診斷證明書二份、本案現場圖、台中市第六分局受理刑事
    案件報案三聯單、口卡片各一份等附偵查卷可資佐證，事證
    明確，被告二人犯行堪以認定。
二、訊據被告己○○坦認有於九十四年一月二十一日駕駛車號三
    Ｒ－六一八八號自小客車搭載被告庚○○至上址「夏木町服
    飾店」，惟否認有幫助庚○○恐嚇取財之犯意，辯稱：案發
    當時係因庚○○有喝酒，故要求其幫忙開車，直至開車至夏
    木町服飾店附近，始知要到該處，且庚○○亦未告知要向乙○○取款等語。然查：
（一）己○○於九十四年一月二十一日與庚○○同至夏木町前，
      即同年一月二十日即已知悉庚○○以毆打、恐嚇之方式向
      乙○○索取七萬元之事實，有下列事證可證：
  １、被告己○○於警、偵訊時自白稱：「（問九十四年一月二
      十日九時庚○○夥同男子毆打乙○○恐嚇財物，此事你是
      否知情？）我聽夏木町服飾店裡朋友講的，所以知道乙○○被庚○○毆打、恐嚇取財。」、「．．．他（即庚○○
      ）要求我先陪他去拿錢，我就開車載他去」等語（偵查卷
      第十五頁）。本院準備程序及審理時自白稱：「．．．我
      知道他們（即庚○○等人）有去，乙○○有受傷．．．。
      」（本院準備程序筆錄第五頁）、「我先問乙○○，乙○○自己有告訴我，乙○○受有傷害，乙○○是我朋友，我
      問他什麼事，他跟我說他已經沒事了。」、「（問：那天
      為何剛好去找乙○○？）不是剛好，是乙○○的朋友打電
      話給我說他發生事情。」、「我到的時候他（即乙○○）
      很無奈，說他被打。」、「我知道是張振華跟乙○○之間
      的衝突。」（本院審理筆錄第十二、十三頁）。
  ２、被害人乙○○於本院準備程序時指稱：「是在第一次之後
      ，己○○有到我們的店裡，我有告訴己○○，我告訴己○○，庚○○與丙○○有到我們店裡，說是錢是我拿的，己○○後來問我什麼事情，我就說我有拿錢給他們，我說我
      已經先給部分的錢，我怕當時店裡面會出事是所以我就拿
      部分的錢，我有告訴己○○說已經沒事了，我也告訴他我
      有被打。第一天他們走了之後，己○○有到我的店裡，我
      就有告訴己○○我店裡發生的事情。」（本院準備程序筆
      錄第五頁）。
  ３、被告庚○○檢察官偵訊時供稱：「（問：己○○知道你要
      做何事？）我告訴他我要去拿錢．．．」（偵查卷第三九
      頁），於本院準備程序時供稱：「洗完車，我直接跟己○○說陪我到夏木町拿東西」（本院準備程序筆錄第六頁）
      。本院審理時具結證稱：「（問：己○○多多少少知道，
      所謂多多少少知道是何意思？）他知道我們那一天發生的
      事情，我有告訴他。知道我不見一萬元，他知道乙○○給
      我七萬元，他也知道我到店裡去是向他要錢」、「（問：
      有無跟己○○說丙○○有打乙○○？）有，他知道。一月
      二十日那天知道的。我有跟他講。那天晚上我有跟己○○
      聯絡，我有跟他說事情發生的經過，是我拿到第一筆錢五
      萬六千元的時候。」等語（本院審理筆錄第十八、十九頁
      ）。雖被告庚○○於本院準備程序時曾供稱被告己○○不
      知當日要去夏木町服飾店收取餘款云云，惟上開供詞與被
      告己○○之自白、被告庚○○於本院審理時具結作證之證
      詞均不相符，顯係事後迴護被告己○○之詞，自無足採，
      附此敘明。
  ４、綜上可知，被害人乙○○、被告庚○○均有將一月二十日
      被害人遭被告恐嚇取財、毆打之事實告知被告己○○。再
      佐以，被告己○○自始至終均供稱，其於當日知悉庚○○
      欲至夏木町服飾店時，均推稱要回家吃飯，不願一同前往
      等語；且被告己○○遭警圍捕時，雖不知圍捕者係警員（
      以下詳述之），惟仍駕車以衝撞機車、闖紅燈、逆向行駛
      等方式逃逸，益證被告己○○知悉庚○○之前係以不法之
      手段取得財物，案發當天取餘款亦係不法行為知之甚明。
（二）被告己○○知悉一月二十日，庚○○以傷害、恐嚇等方式
      向被害人乙○○索取七萬元，亦明知一月二十一日庚○○
      係至夏木町服飾店取尾款，竟仍駕駛上開自小客車載被告
      庚○○前往取款，予以助力，其幫助被告庚○○恐嚇取財
      之罪證明確，犯行應堪認定。
二、
（一）核被告庚○○、丙○○等二人所為，均係犯刑法第三百四
      十六條第第一項之恐嚇取財罪、第二百七十七條第一項之
      傷害罪。被告庚○○、丙○○等二人間就前述犯行俱有犯
      意之聯絡，行為之分擔，均為共同正犯。被告庚○○、丙○○傷害被害人乙○○、丁○○之目的在於恐嚇取財，所
      犯上開二罪，有方法結果之牽連關係，應從一重之恐嚇取
      財罪論處。
（二）按侵害財產法益之既遂與否，以已未得財產為標準；另按
      刑法上之接續犯，就各個單獨之犯罪行為分別以觀，雖似
      各自獨立之行為，惟因其係出於單一之犯意，故法律上仍
      就全部之犯罪行為給予一次之評價，而屬單純一罪，其部
      分行為如已既遂，縱後續行為止於未遂或尚未著手，自應
      論以既遂罪，最高法院八十年台上字第二七四一號、八十
      五年度台上字第二二四二號判決參照。本件被告庚○○於
      九十四年一月二十日已恐嚇取財既遂，雖於同年月二十一
      日未取得餘款而未遂，然依前開判決意旨，仍應認為恐嚇
      取財既遂罪。又按幫助犯不具獨立性，係依附正犯而存在
      ，故幫助行為究屬既遂或未遂，應以正犯之既未遂為判斷
      標準，查本件正犯庚○○之恐嚇取財犯行，既已既遂，已
      如前述，被告己○○為從犯，其犯行之既未遂，自應以正
      犯之既未遂為準，核被告己○○所為係犯刑法第三百四十
      六條第第一項之幫助恐嚇取財既遂罪。被告己○○幫助被
      告庚○○犯罪，為從犯，應依刑法第三十條第二項按正犯
      之刑減輕之。公訴人雖認被告己○○與被告庚○○共犯恐
      嚇取財未遂罪，惟被告己○○僅駕駛自小客車搭載被告庚○○收取恐嚇財物之餘款，並未下車收取，未參與構成要
      件之行為，且無具體事證顯示被告己○○與被告庚○○間
      有共同實施之犯意聯絡，事後並欲均分贓款；是被告己○○應僅屬幫助犯，公訴人認係共同正犯，且認係未遂犯，
      均顯有誤會，併此敘明。
（三）爰審酌被告庚○○、丙○○、己○○等三人犯罪所得之金
      額非鉅、手段尚稱平和、被告等三人品行尚佳，並無不良
      前科，此有台灣台中地方法院檢察署刑案資料查註紀錄表
      三份在卷可按、所生危害及犯罪後庚○○、丙○○均坦認
      犯行，已有悔意，犯後態度尚佳等一切情狀，分別量處如
      主文所示之刑，並均諭知易科罰金之折算標準，以資懲儆
      。
貳、無罪部分：
一、公訴意旨謂以：被告庚○○、己○○於九十四年一月二十一
    日下午六時四十五分許，由己○○駕駛前開車輛至夏木町服
    飾店，庚○○下車欲拿取餘款，惟因察覺有異再折返回車上
    時，適為在場埋伏之警員甲○○等上前查緝並表明身分，己○○等二人明知警員依法執行公務，竟仍駕車衝撞攔在車前
    之警用機車後，加速逃逸。因認被告庚○○、己○○涉犯刑
    法第一百三十五條第一項之妨害公務罪嫌云云。
二、按犯罪事實應依證據認定之，無證據不得認定犯罪事實；又
    不能證明被告犯罪者，應諭知無罪之判決，刑事訴訟法第一
    百五十四條第二項、第三百零一條第一項分別定有明文。次
    按事實之認定，應憑證據，所謂證據，須適於為被告犯罪事
    實之證明者，始得採為斷罪資料，如未能發現相當證據，或
    證據不足以證明，自不能以推測或擬制之方法以為裁判基礎
    ；又認定不利於被告之事實，須依積極證據，苟積極證據不
    足為不利於被告事實之認定時，即應為有利於被告之認定，
    更不必有何有利之證據，最高法院五十三年臺上字第二七五
    ０號、三十年上字第八一六號、四十年臺上字第八六號分別
    著有判例可資參照。又刑法第一百三十六條第一項公然聚眾
    對於公務員依法執行職務時，下手實施強暴罪，除客觀上須
    有公然聚眾及下手實施強暴之行為之外，主觀上尚須對於被
    實施強暴之被害人係依法執行職務之公務員，具有認識，亦
    即須明知被害人係依法執行職務之公務員，而於其依法執行
    職務時，公然聚眾對其實施強暴，始足當之，亦有最高法院
    七十四年年度台上字第六八八二號判決足資參照。
三、本件公訴人認被告涉犯刑法第一百三十五條第一項之妨害公
    務罪嫌，無非係以被告二人均坦認有駕駛上開車輛衝撞警用
    機車及駕車逃逸之事實，雖否認知悉甲○○等人係警員，惟
    經警員甲○○及戊○○均證稱：當場有表明警員身分等語甚
    明，為其主要論據。惟訊據被告庚○○、己○○則堅決否認
    有何妨害公務之犯意，辯稱：其二人當時認為甲○○等警員
    係被害人乙○○找來的幫手，當場因光線昏暗，且車窗玻璃
    較黑，並未看見警用機車之標示，且因當時未聽警員高喊警
    察，並不知其等為警員等語。
四、本院查：
（一）本件警員甲○○等人於九十四年一月二十一日下午六時四
      十五分許，查緝被告庚○○等二人之過程，係當天接獲乙○○報案後，由甲○○、戊○○、陳建宏及周姓警員四名
      ，均著便衣，共乘機車，其中一台係警用機車於車前及左
      右車身均噴有「台中市警察局勤務車」之字樣；當天警員
      見被告己○○駕駛上開自小客車停放於夏木町服飾店附近
      之便利商店前，並未熄火，庚○○下車與乙○○交談，乙○○要求庚○○至服飾店內取餘款，庚○○察覺有異，旋
      即上車並命己○○速即駕車逃逸，警員戊○○等人即上前
      圍捕，車子行進中警員戊○○以手拍打車輛右後玻璃窗，
      並高喊「警察」，因被告仍未停車，警員戊○○即以槍擊
      打玻璃，再次表明係警察，被告亦未停車，警員陳建宏始
      騎乘前述警用機車橫擋於被告所駕自小客車前，被告遂衝
      撞警用機車，撞開後繼續逃逸等情，業據警員甲○○、戊○○、陳建宏於本院審理時結證在卷（本院審理筆錄二十
      四至三十八頁），堪信屬實。
（二）惟甲○○等四位警員均穿著便衣，警用機車則與其他機車
      放置一處，且四位警員自始至終均未提示警察證件予被告
      ，被告庚○○雖有下車與被害人乙○○交談，亦未談及已
      報警之情，被告庚○○雖旋即返回車上，然是否明知甲○○等人係警員，已有可疑。而警員戊○○於拍打右後車窗
      及擊破玻璃時雖均有高喊警察，惟拍打車窗時被告並未將
      車窗打開一節，業據證人甲○○於本院審理時證述在卷（
      本院審理筆錄二七頁），且當地人多、車多相當吵雜之事
      實，亦據證人甲○○結證無訛（本院審理筆錄二六頁），
      ，另拍打車窗時距離車尾將近一公尺，車窗打破時玻璃雖
      有破惟是否有破洞則不明，無法確定被告是否有聽警員喊
      「警察」等情，亦據證人戊○○證稱在卷（本院審理筆錄
      三一、三二頁），再衡以現今車輛隔音設備均佳，被告車
      窗緊閉，警員拍打車窗時距離被告尚遠，且當時人車吵雜
      ，被告等急欲逃逸之情形下，被告辯稱未聽聞警員表明係
      警察等語，尚非全屬無據。
（三）另查警員陳建宏雖有以警用機車阻擋於被告所駕之自小客
      車前，惟該警用機車車體、顏色與一般機車全然無異，並
      無紅色警示燈，或黑白相間之警用標誌，僅於車前及左、
      右二側噴漆「台中市警察局勤務車」等字樣，惟上開字樣
      字體不大，不甚明顯之事實，有警員所提呈之本件警用機
      車照片四幀附本院卷可佐。再案發當時係九十四年一月二
      十一日下午六時四十五分許，當時燈光昏暗，視線不佳，
      且被告所駕車輛之車窗相當黑等情，並據證人甲○○、戊○○、陳建宏證述在卷（本院審理筆錄二八、三二、三六
      頁），被告辯稱不知阻擋於前者係警用機車，已值採信，
      況參以被告等人當時心情緊張，又不清楚對方之身分，急
      欲逃脫，確無法靜心仔細查看機車是否為警用機車，此益
      證被告所辯尚符情理，應堪採信。
（三）綜上可知，被告庚○○、己○○於警員執行公務時，客觀
      上雖有實施強暴之行為，惟主觀上對於被實施強暴之被害
      人係依法執行職務之公務員，並無認識，亦即並非明知被
      害人係依法執行職務之公務員。是本件公訴人所據以為被
      告涉有本件罪嫌所認定之理由，經本院綜觀全案卷宗，並
      查無其他積極、直接之證據足以為佐證之依據，從而在查
      無其他積極證據足以佐證被告之主觀犯意前，尚不得僅以
      被告之客觀行為即認定被告有為本件妨害公務之犯意。此
      外，復查無其他積極證據足資證明被告有何妨害公務之犯
      行，此部分不能證明被告犯罪，揆諸首揭說明，自應諭知
      被告為無罪之判決，以免冤抑。
據上論斷，應依刑事訴訟法第三百零一條第一項、第二百九十九
條第一項前段，刑法第二十八條、第三十條、第三百四十六條第
第一項、第二百七十七條第一項、第五十五條、第四十一條第一
項前段，罰金罰鍰提高標準條例第一條前段、第二條，判決如主
文。
中　　華　　民　　國　　94　　年　　11　　月　　30　　日
     臺灣臺中地方法院刑事第四庭        書記官  郭佳雯
     \
                                 審判長法  官  劉錫賢
                                       法  官  陳思成
                                       法  官  滕治平
右正本證明與原本無異。
如不服本判決，應於判決送達後十日內向本院提出上訴狀，上訴
於臺灣高等法院臺中分院 (須附繕本)。
                                       書記官  郭佳雯
中　　華　　民　　國　　94　　年　　11　　月　　30　　日
附錄論罪科刑實體法條文：
刑法第三百四十六條（單純恐嚇罪）：
意圖為自己或第三人不法之所有，以恐嚇使人將本人或第三人之
物交付者，處六月以上五年以下有期徒刑，得併科一千元以下罰
金。
（罰金部份業經提高十倍為一萬元）
以前項方法得財產上不法之利益，或使第三人得之者，亦同。
前二項之未遂犯罰之。
